【裁判字號】    97,交聲,606
【裁判日期】    970411
【裁判案由】    聲明異議
【裁判全文】
臺灣高雄地方法院交通事件裁定         97年度交聲字第606號
原處分機關  高雄市政府交通局
異  議  人  甲○○
上列受處分人因違反道路交通管理處罰條例事件，對於高雄市政
府交通局中華民國97年3 月3 日所為之裁決處分（原處分案號：
高市交裁字第裁字32-BB0000000號），聲明異議，本院裁定如下
：
    主  文
原處分機關高市交裁字第裁32—BB0000000 號裁決處分撤銷。
甲○○不罰。
    理  由
一、原處分機關略以：異議人即受處分人甲○○前於民國96年12
    月19日上午10時37分許，駕駛車牌號碼9W-3225 號自用小客
    車，行經高雄市○○路宏楠社區前，在限速50公里路段，經
    科學儀器測得行車時速為65公里，超過速限15公里未滿20公
    里，為警舉發為由，而依道路交通管理處罰條例第40條規定
    ，對異議人裁處罰鍰新臺幣（下同）1,600 元處分。
二、異議意旨略以：因感應線圈長期埋在路面下，難免產生誤差
    ，亦無檢測標準，且內政部警政署日前業已宣布暫停使用感
    應線圈抓超速，故自97年1 月17日以後方加以裁決之罰單已
    無需繳納，爰此聲明異議，請求撤銷原處分等語。
三、按法院受理有關交通事件，準用刑事訴訟法之規定，道路交
    通管理處罰條例第89條前段定有明文。次按犯罪事實應依證
    據認定之，無證據不得認定犯罪事實，刑事訴訟法第154 條
    第2 項定有明文。至認定犯罪事實所憑之證據，雖不以直接
    證據為限，間接證據亦包括在內，然而無論直接或間接證據
    ，其為訴訟上之證明，須於通常一般之人均不致有所懷疑，
    而得確信其為真實之程度者，始得據為有罪之認定，倘其證
    明尚未達到此一程度，而有合理之懷疑存在時，事實審法院
    復已就其心證上理由予以闡述，敘明其如何無從為有罪之確
    信，因而為無罪之判決，尚不得任意指為違法，最高法院76
    年台上字第4986號判例意旨足以參照。申言之，上揭法規及
    判例意旨所揭示之無罪推定及證據裁判原則，於法院審理違
    反道路交通管理處罰條例之聲明異議案件時，應予準用。準
    此，法院審理交通違規聲明異議案件，僅於當事人主張及舉
    證範圍內進行調查證據，其經法定程序調查證據之結果，認
    已足以證明違規事實者，始得為違規之認定；若原處分機關
    所為之證明，於通常一般人仍有合理之懷疑存在，尚未達於
    可確信其真實之程度者，在該合理懷疑尚未剔除前，自不能
    為有違規事實存在之認定。
四、經查：
  (一)為確保交易安全、維護大眾安全健康及環境保護，主管機關
    得就供交易、證明、公務檢測、環境保護、公共安全、醫療
    衛生有關之度量衡器，指定為法定度量器，度量衡法第5 條
    有所規定。從而，度量衡器檢定檢查辦法第3 條第1 項第7
    款即規定公務檢測用雷達測速儀及公務檢測用雷射測速儀（
    光達式）為應經檢定之法定度量衡器。至於感應線圈測速裝
    置，雖未經列為法定度量器，然衡諸上開法令之意旨，就與
    大眾有關之公務檢測儀器，理應經由國家專責機關檢定合格
    後加以使用，方能昭得公信。由於高雄市政府警察局交通警
    察大隊就本件超速違規所使用感應線圈測速裝置，並無法提
    出測試合格之證明文件，而僅能就雷達測速儀器測得違規超
    速行駛部分，提出雷達測速儀之檢定合格證書，此有高雄市
    政府警察局交通警察大隊97年2 月27日高市警交三字第0970
    004827號函及經濟部標準檢驗局96年9 月11日核發之雷達測
    速儀檢定合格證書在卷為佐（見本院卷第17至19頁）；另經
    本院向高雄市政府警察局交通警察大隊以電話查詢本件違規
    舉發通知單是否係以感應線圈設置測得超速，承辦人員覆以
    本件BB0000000 號罰單確係以感應線圈測得超速，目前由於
    以感應線圈方式取締存有爭議，故自97年1 月17日起並不以
    該方式取締超速，僅取締闖紅燈，亦有本院電話查詢紀錄表
    在卷可按（見本院卷第24頁），從而，益徵交通違規之舉發
    機關對此種感應線圈測速儀器之準確度尚加以存疑，自難期
    待一般人民信賴其公正性。
  (二)再者，內政部警政署於97年1 月17日上午舉行記者會說明，
    目前警察機關取締之測速設備有3 種，其中雷達測速器、雷
    射測速器均有檢定規範，警察機關均據以辦理檢定，取得合
    格檢定證書，惟感應式線圈測速設備自65年起開始使用，已
    沿用30多年，因經濟部標準檢驗局尚無檢驗感應式線圈測速
    之設備，致無法檢定，惟採購及使用該項設備，均要求必須
    有生產國製造廠或其他檢驗單位準確性認證之證明文件，以
    確保其準確性；囿於「感應式線圈測速器」無法檢驗，警察
    局早自92年7 月1 日起，即停止使用於交通違規超速舉證，
    僅用於闖紅燈違規照相，而警政署為避免爭議，業於97年1
    月17日下午，通報各警察機關，自即時起，暫停感應式線圈
    測速設備使用於測速照相取締工作，須俟經濟部標準檢驗局
    建立檢定機制後，方可使用；另該設備使用於闖紅燈照相取
    締部分，仍可正常使用等情，亦有內政部警政署警政治安全
    球資訊網所發布之訊息2 份在卷足稽（見本院卷第25、26頁
    ）。是本件既無經檢驗合格之證明資料，足以證明以感應式
    線圈測速設備所測得之速度為準確無誤，是自難僅憑其測得
    之速度，即認定異議人之上開違規行為屬實。
  (三)綜上事證，本件測速儀器既有上述準確性之疑義，而舉發機
    關又未能舉證明其測速之正確性，其舉發受處分人之違規事
    實尚乏充足證據。是原處分機關遽對受處分人為前開裁決，
    即難認為允當，受處分人之異議為有理由，應由本院將原處
    分撤銷，改諭知異議人不罰，以資適法。
五、據上論斷，應依道路交通管理處罰條例第87條第2 項、道路
    交通案件處理辦法第20條前段，裁定如主文。
中    華    民    國    97    年    4     月    11    日
                      交通法庭  法  官  葉文博
以上正本證明與原本無異。
如不服本裁定應於送達後5 日內向本院提出抗告狀。
中    華    民    國    97    年    4     月    11    日
                                書記官  李柏親


司法院資訊處製作；財團法人民間司法改革基金會備份。
